最高法院刑事判決　　　　　　　　　 111年度台上字第2734號
上　訴　人　葉齊霖


上列上訴人因加重詐欺案件，不服臺灣高等法院臺中分院中華民
國111 年3 月3 日第二審判決（111 年度上訴字第37號，起訴案
號：臺灣臺中地方檢察署105 年度偵字第26745 、26746 號），
提起上訴，本院判決如下：
    主  文
上訴駁回。
    理  由
一、按刑事訴訟法第377 條規定，上訴於第三審法院，非以判決
    違背法令為理由，不得為之。是提起第三審上訴，應以原判
    決違背法令為理由，係屬法定要件。如果上訴理由書狀並未
    依據卷內訴訟資料，具體指摘原判決不適用何種法則或如何
    適用不當，或所指摘原判決違法情事，顯與法律規定得為第
    三審上訴理由之違法情形，不相適合時，均應認其上訴為違
    背法律上之程式，予以駁回。
二、本件原判決維持第一審論處上訴人葉齊霖犯三人以上共同詐
    欺取財未遂罪刑及為相關沒收宣告之判決，駁回其在第二審
    之上訴。已詳敘認定犯罪事實所憑證據及理由。並對上訴人
    之自白，如何與事實相符，為可採信，依據卷內資料予以說
    明。
三、刑法第59條之酌量減輕其刑，必於犯罪之情狀顯可憫恕，認
    科以最低刑度仍嫌過重者，始有其適用。至是否酌量減輕被
    告之刑，則屬實體法上賦予法院得依職權裁量之事項。原審
    未認本件有該條規定之情形，而未予酌減，無違法可言。上
    訴意旨以自己之說詞，爭執本件應有該條規定之適用，自非
    上訴第三審之合法理由。
四、刑之量定，亦屬為裁判之法院裁量之職權，如其量刑已以行
    為人之責任為基礎，並斟酌刑法第57條各款所列情狀，在法
    定刑度內，酌量科刑，而無違反公平、比例及罪刑相當原則
    ，致明顯輕重失衡情形，自不得指為違法。原判決已敘明第
    一審判決就上訴人所犯加重詐欺未遂罪，依刑法第25條第2
    項規定減輕其刑後，以其之責任為基礎，具體斟酌刑法第57
    條所列各款事項而為量刑（包括其前曾參加海外詐騙機房，
    經法院判處罪刑確定〔不構成累犯〕，竟不知警惕，為圖一
    己私利，再加入本案詐騙機房，負責招募成員，並擔任詐騙
    機房現場管理人兼第三線機手之工作，以電話詐騙大陸地區
    之被害人，其在本案詐欺集團中之犯罪參與及犯罪分擔情節
    甚重，幸未詐欺被害人得手，其亦未實際取得報酬或利得，
    及其犯後尚能坦承犯行，惟經通緝逾3 年始到案之態度等一
    切情狀），並無不當，予以維持，既未逾越法定刑度，亦無
    違背公平正義之情形，屬裁量職權之適法行使，亦難指為違
    法。上訴意旨謂上訴人因一時失慮犯案，並非詐欺集團主謀
    ，本件尚無被害人受害，其犯罪情節亦未較同案被告為重。
    且其坦承犯行，犯後態度良好，目前已有正當工作。惟原審
    仍量處其有期徒刑1 年6 月，較本案共同正犯李彥霖、施銘
    軒、傅余宏吉（以上3 人皆經法院判處有期徒刑10月確定）
    、林慶豐（經法院判處有期徒刑8 月確定）、幫助犯涂汎甄
    （經法院判處有期徒刑8 月確定）、陳慈仲（經法院判處有
    期徒刑6 月確定）等人為重。有違平等、比例及罪刑相當原
    則。惟查上訴人擔任詐騙機房現場管理人，與同案被告之犯
    罪情節不同，尚不得比附援引，執為指摘原判決量刑違法之
    論據。上訴意旨係就原審裁量職權之適法行使及原判決已說
    明之事項，依憑己意而為指摘，殊非適法上訴第三審之理由
    。
五、依上所述，本件上訴違背法律上之程式，應予駁回。
據上論結，應依刑事訴訟法第395 條前段，判決如主文。
中    華    民    國   111    年    6     月    1     日
                  刑事第六庭審判長法  官  李  英  勇  
                                  法  官  洪  兆  隆  
                                  法  官  吳  冠  霆  
                                  法  官  邱  忠  義  
                                  法  官  楊  智  勝  
本件正本證明與原本無異
                                  書記官
中    華    民    國   111    年    6     月    6     日